【裁判字號】    97,訴,19
【裁判日期】    970331
【裁判案由】    違反槍砲彈藥刀械管制條例
【裁判全文】
臺灣士林地方法院刑事判決                97年度訴字第19號
公  訴  人  臺灣士林地方法院檢察署檢察官
被      告  乙○○
指定辯護人  本院公設辯護人甲○○
上列被告因違反槍砲彈藥刀械管制條例案件，經檢察官提起公訴
（96年度偵字第13880 號），本院判決如下：
    主  文
乙○○未經許可，持有可發射子彈具有殺傷力之改造手槍，處有
期徒刑貳年，併科罰金新臺幣萬元，罰金如易服勞役，以新臺
幣仟元折算壹日。扣案仿FN廠1910型半自動改造手槍壹把（含
彈匣壹個，槍枝管制編號：0000000000號）沒收。
    事  實
一、乙○○明知具有殺傷力之子彈及可發射子彈具有殺傷力之手
    槍，均屬違禁物，非經中央主管機關許可，不得持有，竟基
    於好奇，於民國93年7 月18日以後之某日（已滿18歲），在
    臺北縣淡水鎮○○路256 巷22號住處，向真實姓名、年籍不
    詳，綽號「阿順」之成年男子借得可發射子彈具有殺傷力之
    仿FN廠1910型半自動手槍製造，換裝土造金屬槍管而成之改
    造手槍1 把（含彈匣1 個，槍枝管制編號0000000000號）及
    具殺傷力之具直徑7.9 ±0.5mm 金屬彈頭的改造子彈1 顆（
    共借得8 顆，其中除1 顆經鑑定具殺傷力如上述者外，餘1
    顆由乙○○試射耗盡，6 顆經鑑定不具殺傷力）後，將之置
    於上開住處而持有之。嗣於96年11月2 日下午5 時5 分許，
    為警循線持搜索票至上址搜索而查獲，並扣得上開改造手槍
    1 把（含彈匣1 個）及改造子彈7 顆（含不具殺傷力之6 顆
    ），因而查悉上情。
二、案經臺北市政府警察局大同分局報請臺灣士林地方法院檢察
    署檢察官偵查起訴。
    理  由
一、按被告以外之人於審判外之言詞或書面陳述，除法律有規定
    者外，不得作為證據；又被告以外之人於審判外之陳述，雖
    不符合同法第159 條之1 至第159 條之4 之規定，但經當事
    人於審判程序同意作為證據，法院審酌該言詞陳述或書面陳
    述作成時之情況，認為適當者，亦得為證據。當事人、代理
    人或辯護人於法院調查證據時，知有第159 條第1 項不得為
    證據之情形，而未於言詞辯論終結前聲明異議者，視為有前
    項之同意，刑事訴訟法第159 條第1 項及第159 條之5 分別
    定有明文。查本判決下列所引用被告以外之人於審判外之書
    面陳述（如槍彈鑑定書等），雖屬傳聞證據，惟均經當事人
    於本院審判期日中表示無意見而不予爭執，且迄至言詞辯論
    終結前亦未再聲明異議，本院審酌此等證據資料製作時之情
    況，尚無違法不當及證明力明顯過低之瑕疵，亦認為以之作
    為證據應屬適當，故揆諸前開規定，爰逕依刑事訴訟法第15
    9 條之5 規定，認前揭證據資料均例外有證據能力，合先敘
    明。
二、上揭事實，迭據被告乙○○於警詢、偵查及本院審理時均坦
    承不諱，並有扣案如事實欄所述之前開改造手槍、子彈可資
    佐證。又上開扣案物品經警送內政部警政署刑事警察局以性
    能檢驗法及試射法鑑驗結果：(一)改造手槍部分：改造手槍1
    把（含彈匣1 個，槍枝管制編號0000000000號）認係仿FN廠
    1910型半自動手槍製造，換裝土造金屬槍管而成之改造手槍
    ，經檢視，槍枝之槍機壁部分已破裂，惟認仍可供擊發適用
    子彈使用，認具殺傷力；(二)送鑑子彈部分：認均非制式子彈
    ，由金屬彈殼組合直徑7.9 ±0.5mm 金屬彈頭而成，採樣2
    顆試射結果：其中1 顆可擊發，具殺傷力，另1 顆雖可擊發
    ，惟發射動能不足，不具殺傷力等情，有該局96年11月23日
    刑鑑字第0960170526號槍彈鑑定書1 份在卷可稽（見偵查卷
    第37至40頁）。後經本院再將扣案上開由金屬彈殼組合直徑
    7.9 ±0.5mm 金屬彈頭而成，但未經試射之其餘5 顆改造子
    彈送內政部警政署刑事警察局以試射法鑑驗結果：認其中1
    顆雖可擊發，惟發射動能不足，不具殺傷力，另4 顆無法擊
    發，皆不具殺傷力等情，亦有該局97年2 月14日刑鑑字第09
    70201350號函覆存卷為憑（見本院卷第21頁）。至起訴書記
    載被告向「阿順」借得改造子彈7 顆，扣除被告試射之1 顆
    ，扣案子彈僅6 顆云云，容有所誤，附此敘明。綜上事證，
    足認被告之自白與事實相符，得以採信，本案事證明確，被
    告犯行堪予認定，應依法論科。
三、本件前述之改造手槍1 把及經鑑驗具殺傷力之子彈1 顆，分
    別屬於槍砲彈藥刀械管制條例第4 條第1 項第1 、2 款所稱
    之槍砲及彈藥，被告未經許可而持有，核其所為，係犯槍砲
    彈藥刀械管制條例第8 條第4 項之未經許可持有可發射子彈
    具有殺傷力之改造手槍罪，及同條例第12條第4 項之未經許
    可持有子彈罪。被告以一持有行為，同時持有具有殺傷力之
    改造手槍、子彈，屬一行為觸犯數罪名之想像競合犯，應依
    刑法第55條規定，從一重之未經許可持有可發射子彈具有殺
    傷力之改造手槍罪處斷。被告持有槍枝、子彈之行為，固無
    足取，惟其因好奇動機向友人借得而持有上開槍、彈，持有
    數量非鉅，且未持以犯他罪，所生危害仍屬輕微，依其犯罪
    情狀觀之，尚非重大，但其所犯槍砲彈藥刀械管制條例第8
    條第4 項之未經許可持有可發射子彈具有殺傷力之改造手槍
    罪的法定本刑為3 年以上10年以下有期徒刑，與其犯罪情節
    相較，實屬情輕法重，客觀上足以引起一般同情，顯有堪資
    憫恕之處，本院認縱處以法定最低刑度猶嫌過重，爰依刑法
    第59條之規定，減輕其刑。爰審酌被告前無任何犯罪處刑之
    前科，有臺灣高等法院被告前案紀錄表附卷可考，素行尚稱
    良好，其因一時好奇，即非法持有具殺傷力之改造手槍及改
    造子彈，雖未持以犯罪，究對於他人之身體、生命及社會治
    安、秩序已造成相當之潛在危險與不安，惟考量其持有具殺
    傷力之槍、彈數量各僅1 把（顆），且藏於家中之手段，犯
    罪後又已坦承犯行，顯有悔意，態度良好等一切情狀，量處
    如主文所示之刑，罰金部分並諭知易服勞役之折算標準，以
    資懲儆。至公訴意旨求處被告有期徒刑3 年6 月，經本院斟
    酌前揭情狀，認屬過重，應以主文所示之刑為適當，併予指
    明。
四、扣案可發射子彈具有殺傷力之改造手槍1 把（含彈匣1 個，
    槍枝管制編號0000000000號）屬違禁物，應依刑法第38條第
    1 項第1 款規定，併予宣告沒收。至扣案具有殺傷力之改造
    子彈1 顆，原雖亦屬違禁物，然於鑑定時已試射擊發，不具
    有子彈之完整結構，失去其效能，堪認已滅失，無從諭知沒
    收；另扣案不具殺傷力之改造子彈6 顆，因鑑定結果並不具
    殺傷力，已如前述，又被告於93年間借得之8 顆改造子彈，
    扣除上述扣案之7 顆部分，尚餘1 顆子彈已於96年8 月間由
    被告在臺北縣淡水鎮○○路256 巷22號住處後方試射耗盡等
    情，業據被告於警詢、偵查及本院審理時供述明確，也無證
    據足佐其具有殺傷力，故均不予宣告沒收，末以敘明。
據上論斷，應依刑事訴訟法第299 條第1 項前段，槍砲彈藥刀械
管制條例第8 條第4 項、第12條第4 項，刑法第11條前段、第55
條、第59條、第42條第3 項前段、第38條第1 項第1 款，判決如
主文。
本案經檢察官白忠志到庭執行職務。
中    華    民    國    97    年    3     月    31    日
                  刑事第三庭審判長法  官  杜惠錦
                                  法  官  江翠萍
                                  法  官  梁哲瑋
以上正本證明與原本無異。
如不服本判決，應於收受送達後10日內向本院提出上訴書狀，其
未敘述上訴理由者，應於上訴期間屆滿後20日內向本院補提理由
書狀（均須按他造當事人之人數附繕本）。
                            書記官  陳玉瓊
中    華    民    國    97    年    4     月    1     日
附錄本案論罪科刑法條：
槍砲彈藥刀械管制條例第8條
未經許可，製造、販賣或運輸鋼筆槍、瓦斯槍、麻醉槍、獵槍、
空氣槍或第 4 條第 1 項第 1 款所定其他可發射金屬或子彈具
有殺傷力之各式槍砲者，處無期徒刑或 5 年以上有期徒刑，併
科新臺幣 1 千萬元以下罰金。
未經許可，轉讓、出租或出借前項所列槍枝者，處 5 年以上有期
徒刑，併科新臺幣 1 千萬元以下罰金。
意圖供自己或他人犯罪之用，而犯前二項之罪者，處無期徒刑或
 7 年以上有期徒刑，併科新臺幣 1 千萬元以下罰金。
未經許可，持有、寄藏或意圖販賣而陳列第 1 項所列槍枝者，處
 3 年以上10 年以下有期徒刑，併科新臺幣 700 萬元以下罰金
。
第 1 項至第 3 項之未遂犯罰之。
槍砲彈藥刀械管制條例第12條
未經許可，製造、販賣或運輸子彈者，處 1 年以上 7 年以下有
期徒刑，併科新台幣 500 萬元以下罰金。
未經許可，轉讓、出租或出借子彈者，處 6 月以上 5 年以下有
期徒刑，併科新台幣 300 萬元以下罰金。
意圖供自己或他人犯罪之用，而犯前二項之罪者，處 3 年以上
10 年以下有期徒刑，併科新台幣 700 萬元以下罰金。
未經許可，持有、寄藏或意圖販賣而陳列子彈者，處 5 年以下有
期徒刑，併科新台幣 300 萬元以下罰金。
第 1 項至第 3 項之未遂犯罰之。


司法院資訊處製作；財團法人民間司法改革基金會備份。
